臺灣高雄地方法院刑事判決　　　　　　　　　　　　九十二年度易字第二三九八號
　　公　訴　人　臺灣高雄地方法院檢察署檢察官
　　被　　　告　甲○○
　　被　　　告　乙○○
　　被　　　告　丙○○
右列被告因傷害等案件，經檢察官提起公訴（九十二年度調偵字第二二八號），本院
判決如左︰
    主  文
甲○○傷害人之身體，處有期徒刑陸月，如易科罰金，以參佰元折算壹日。
乙○○以強暴妨害人行使權利，處有期徒刑肆月，如易科罰金，以參佰元折算壹日。
丙○○無罪。
    事  實
一、乙○○、甲○○與丙○○三人係姐弟關係，共同經營設於高雄市○○○路之「傑
    誠車行」，緣丁○○○之夫吳冠廷前於民國九十年十月五日，向傑誠車行租用車
    號ＺＧ─○○八號計程車營運，然丁○○○之子吳政洋於同年十二月十九日，因
    無照駕駛該車與案外人劉和平發生車禍，甲○○等三人與吳洪月香就前開車禍所
    生之損害賠償事宜懸而未決，彼此間遂心生怨懟。適於九十一年九月十三日二十
    時許，丁○○○駕駛其所有之車號ＺＪ─三三七號計程車，前往設於同市○○○
    路二十九號、與傑誠車行相鄰之「光和機電保養廠」維修計費表，甲○○遂伺機
    向丁○○○索討積欠之維修費，惟丁○○○仍以案外人劉和平尚未理賠為由，拒
    絕支付修車費用，雙方談判未果，甲○○因一時氣憤，遂強行進入前開ＺＪ─三
    三七號計程車，以車內之鑰匙啟動該車，揚言將以毀損該車之相同方式處理，丁○○○因護車心切，見狀後即立刻上前由車外抓住車內方向盤，欲阻止甲○○撞
    毀ＺＪ─三三七號計程車，然乙○○則以妨礙丁○○○行使保護自己所有車輛權
    利之犯意，以徒手方式，將抓住方向盤之丁○○○強行拉開。甲○○遂駕駛ＺＪ
    ─三三七號計程車倒車後退，欲向前撞擊路旁之電線桿，丁○○○於掙脫乙○○
    之拉扯後，更行上前攀住ＺＪ─三三七號計程車車門，甲○○明知此時若強行開
    車將造成吳女受傷之結果，仍基於傷害其身體之犯意，繼續駕駛該計程車拖行吳
    女，先略微倒車後，旋即加速向前猛烈衝撞路旁之電線桿，致吳女遭拖行後即因
    強烈撞擊震開倒地，因此受有左胸挫傷、四肢多處瘀傷、腰部挫傷、頭部外傷等
    傷害。詎甲○○、乙○○仍不肯罷休，共同基於毀損之犯意聯絡，乙○○先高喊
    用另一台車去撞等語，甲○○於下車後，復另行駕駛車號ＺＦ─八六九號之計程
    車，朝前開計程車之車尾再次衝撞，致丁○○○所有之ＺＪ─三三七號計程車前
    後保險桿凹陷致令不堪用，足以生損害於丁○○○。
二、案經告訴人丁○○○訴由臺灣高雄地方法院檢察署檢察官偵查起訴。
  理  由
壹、有罪部分：
  一、被告甲○○部分：
      訊據被告甲○○固坦承先後駕駛ＺＪ─三三七號計程車衝撞電線桿，及駕駛車
      號ＺＦ─八六九號之計程車撞擊ＺＪ─三三七號計程車等情，惟矢口否認有何
      傷害、共同毀損犯行，辯稱伊只是單純要告訴人吳洪月香（以下稱告訴人）賠
償伊先前所受之損害，且告訴人身上的所受傷勢並不是伊所造成的云云。按人
      民因他人不當毀損自身財產，而欲主張應有之保障者，除得於侵害當時依法主
      張正當防衛、緊急避難或民法上之自助行為外，亦可事後視情況分別尋求刑事
      或民事訴訟、強制執行等途徑，以資救濟，此乃我國法律針對財產權保障所設
      計之架構，亦為憲法第十五條保障人民財產權所揭櫫之意旨，殊不容當事人任
      意採取以牙還牙、以眼還眼之相同侵害方式，逞其私怨。查被告甲○○先後駕
      駛車輛毀損告訴人所以之ＺＪ─三三七號計程車等情，業據告訴人於警詢、偵
      查及本院審理中指訴歷歷，並有車損照片四張及高雄縣鳳山分局九十一年十二
      月六日現場勘查採證紀錄報告表一份在卷可佐。被告甲○○縱與告訴人間存有
      債務糾紛，自應依法主張權利並尋求救濟，斷非任意以毀損他人財物之方式，
      以遂行自身債權之滿足，此舉非僅無從平衡解決雙方所生紛爭，且勢將造成更
      多法益遭受侵害，本件訴訟即屬適例。被告甲○○前開毀損犯行，實乃罔顧法
      紀之莽行，破壞我國法律秩序，莫此為甚。從而，被告甲○○空言狡辯係為單
      純要求告訴人賠償先前所受之損害云云，實屬無稽，要難憑採。再者，被告甲○○雖質疑告訴人所受傷害並非其所造成，然被告甲○○駕駛ＺＪ─三三七號
      計程車拖行告訴人，並因撞擊電線桿而導致其受傷等情，亦經告訴人指訴綦詳
      ，並據證人己○○於偵查中經檢察官詢以：「有無看見有人受傷？」，其答稱
      ：「其中一女有受傷」等語，且告訴人於九十一年九月十三日案發後即前往高
      雄市立大同醫院驗傷，有該院驗傷診斷證明書一紙在卷可稽。足認被告甲○○
      對於其駕駛ＺＪ─三三七號計程車、發現告訴人上前攀住車門等情事，知之甚
      稔，從而對繼續駕駛該車將導致拖行告訴人、並可能導致告訴人受傷之結果，
      自有預見，且該結果之發生並不違背其本意，核與刑法上「不確定故意」之要
      件相符。職是，被告甲○○確有故意傷害告訴人之事實，至為明確，其所辯云
      云，要屬卸責之詞，委無足採。
  二、被告乙○○部分：
      按共同正犯之成立，祇須具有犯意之聯絡，行為之分擔，既不問犯罪動機起於
      何人，亦不必每一階段犯行，均經參與；以自己犯罪之意思而參與，其所參與
      者雖非犯罪構成要件之行為，仍無解於共同正犯之罪責，最高法院三十四年台
      上字第八六二號及六十六年台上字第二五二七號分別著有判例。被告乙○○雖
      矢口否認有何強制、共同毀損犯行，迭以伊只是單純要去勸架，且絕對沒有說
      過要把告訴人車子撞壞云云置辯。然查：被告乙○○前揭犯行，業據告訴人指
      訴甚詳，並經證人己○○於偵查中證稱：「二女（被告乙○○與告訴人）在拉
      扯，一台車就開出來去撞對面，那女的（被告乙○○）還喊用另一台車去撞」
      、「有一女（告訴人）要靠近車，一名較胖的女的（被告乙○○）將他拉開，
      阻止這女去靠近車子」等語屬實。另參諸被告乙○○前於警詢中供稱「這件事
      我不知情，當時我不在場，我是事後回來才看到交通警察在處理，我才過去」
      、「沒有這回事（拉住告訴人），我回來交通警察已在現場測量」（九十二年
      度他字第四四二號卷第七頁），於本院準備程序中雖初稱「我否認起訴書上所
      載犯行，我沒有把告訴人丁○○○拉出車外，我只是單純去勸架」（九十三年
      一月二十八日準備程序筆錄第三頁），嗣於本件事實爭點整理過程中，則改認
      「被告乙○○、被告丙○○確實有拉開告訴人丁○○○」、「被告乙○○拉開
      告訴人丁○○○後，告訴人丁○○○又再度上前攀住計程車車門」（九十三年
      一月二十八日準備程序筆錄第七頁）等事實，並經被告乙○○與公訴人之同意
      ，而列為不爭執之事項，詎其於審判程序中更翻異其詞，堅詞否認曾將告訴人
      從方向盤上拉下云云，足見被告乙○○前後供述不一，顯係畏罪情虛，綜前所
      述，應認其於準備程序中，就事實爭點程序所為之供述較為可採，被告乙○○
      所為，業已該當以強暴妨礙告訴人行使權利罪之構成要件無訛。另查，被告乙○○於被告甲○○第一次駕駛告訴人所有之ＺＪ─三三七號計程車衝撞電線桿
      後，方與被告甲○○基於共同毀損之犯意聯絡，高聲呼喊被告甲○○用另一台
      車去撞，並由被告甲○○下車後，另行駕駛車號ＺＦ─八六九號計程車，再次
      衝撞ＺＪ─三三七號計程車之車尾，致該車前後保險桿凹陷致令不堪用，足以
      生損害於告訴人等情，迭據告訴人指訴及證人己○○證述在卷，已如前述。準
      此，被告乙○○於被告甲○○第一次毀損行為後、欲實施第二次毀損行為之初
      ，渠等就駕駛車號ＺＦ─八六九號計程車衝撞ＺＪ─三三七號計程車一節，已
      然形成共同行為之決意，並由被告甲○○實施構成要件行為，被告乙○○則將
      告訴人拉開，俾使被告甲○○得以實現毀損車輛之結果，揆諸前揭說明，應論
      以共同正犯。被告乙○○既對被告甲○○先前之毀損行為有所認識，並參與第
      二次毀損行為之遂行，其告訴人所有ＺＪ─三三七號計程車遭不法毀損之全部
      結果，亦應負共同正犯之責。本件事證明確，被告乙○○強制、共同毀損等犯
      行，洵堪認定。
  三、核被告甲○○所為，係犯刑法第二百七十七條第一項前段傷害罪及同法第三百
      五十四條毀損罪；被告乙○○所為，係犯第三百零四條強制罪及同法第三百五
      十四條毀損罪。被告甲○○先後駕駛告訴人所有之ＺＪ─三三七號計程車衝撞
      電線桿後，再駕駛車號ＺＦ─八六九號計程車衝撞ＺＪ─三三七號計程車，二
      行為緊接實施，且告訴人財產法益受侵害之狀態仍屬持續，客觀上難以分別評
      價，應屬接續犯，為實質上一罪。被告甲○○、乙○○之共同毀損行為，具有
      犯意聯絡及行為分擔，應論以共同正犯。又被告甲○○所犯故意傷害罪及共同
      毀損罪間，係以同一行為而觸犯二罪名，屬想像競合，應依刑法第五十五條前
      段規定，從一重之傷害罪處斷；另被告乙○○所犯強制罪與共同毀損罪二者間
      ，有手段、目的之牽連關係，應依刑法第五十五條後段規定，從較重之強制罪
      處斷。爰審酌被告甲○○、乙○○二人僅因債務糾紛，未思尋求合法救濟途徑
      ，竟率爾對告訴人施以暴行，無視社會法秩序之規範，惡性非輕，惟事後被告
      甲○○尚能坦認部分犯行，略具悔意，本院念茲渠等係因一時衝動，未及深思
      熟慮，以致誤觸刑章，並有意與告訴人達成和解，另參酌告訴人所受傷害等一
      切情狀，分別量處如主文所示之刑，並均諭知易科罰金之折算標準，以資懲儆
      。
貳、無罪部分：
  一、公訴意旨略以：被告甲○○因向告訴人索討修車費用未果，遂趁告訴人不注意
      之際，進入ＺＪ─三三七號車，將車鑰匙取下，強制丁○○○通知吳冠廷出面
      處理債務，妨礙吳女行使車輛之權利；另與被告乙○○共同基於強制罪之犯意
      聯絡，由被告乙○○先將告訴人強行拉開，俾使被告甲○○遂行其毀損犯行。
      再者，告訴人於被告甲○○駕駛車號ＺＦ─八六九號計程車，欲衝撞告訴人所
      有車號ＺＪ─三三七號計程車之際，因護車心切，竟起身阻擋於被告甲○○所
      駕駛之ＺＦ─八六九號計程車前，詎被告丙○○竟基於妨礙告訴人行使權利之
      犯意，上前將吳女拉開，因認被告甲○○、丙○○二人就此部份與被告乙○○
      有犯意聯絡及行為分擔，涉犯刑法第三百零四條強制罪，請依共同正犯論處云
      云。
  二、按犯罪事實應依證據認定之，無證據不得推定其犯罪事實。又不能證明被告犯
      罪者，應諭知無罪之判決，刑事訴訟法第一百五十四條第二項、第三百零一條
      第一項分別定有明文。所謂證據，係指足以認定被告確有犯罪行為之積極證據
      而言，該項證據自須適合於被告犯罪事實之認定，始得採為斷罪資料。苟積極
      證據不足為不利於被告事實之認定時，即應為有利於被告之認定，更不必有何
      有利之證據（參見最高法院二十九年上字第三一０五號、三十年上字第八一六
      號判例），又事實之認定，應憑證據，如未能發現相當證據，或證據不足以證
      明，自不能以推測或擬制之方法，以為裁判基礎（參照最高法院四十年臺上字
      第八六號判例），且為刑事訴訟法上證明之資料，無論其為直接證據或間接證
      據，均須達於通常一般之人均不致於有所懷疑，而得確信其為真實之程度，始
      得據為有罪之認定，若其關於被告是否犯罪之證明未能達此程度，而有合理性
      懷疑之存在，致使無從形成有罪之確信，根據「罪證有疑，利於被告」之證據
      法則，即不得遽為不利於被告之認定（最高法院七十六年臺上字第四九八六號
      判例意旨參照）。訊據被告甲○○矢口否認有何共同強制犯行，辯稱伊沒有拔
      下ＺＪ─三三七號計程車鑰匙，鑰匙始終都插在車上，也沒有與被告乙○○共
      同將告訴人拉出車外等語；被告丙○○則辯以伊是在ＺＪ─三三七號計程車撞
      到電線桿之後，才到現場，當時伊是基於保護告訴人之安全，才把告訴人拉到
      旁邊等語。經查：
（一）公訴意旨因認被告甲○○涉有強制犯行，無非僅以告訴人之指訴為其論據。然
      告訴人之告訴，係以使被告受刑事訴追為目的，是其陳述是否與事實相符，仍
      應調查其他證據以資審認（最高法院五十二年台上字第一三００號判例意旨參
      照）。衡諸常情，汽車因故送修或實施例行保養之際，均將車輛連同鑰匙一併
      送交維修人員，以便利其因工作需要而行駛或試車。本件告訴人所有之ＺＪ─
      三三七號計程車於案發前，正停放於光和機電保養廠前維修計費表，惟依證人
      戊○○即光和機電保養廠負責人證稱：「通常車子試車回來後都會熄火，車子
      如果在Ｐ檔以外的檔位上時，鑰匙無法拔下，但如果在Ｐ檔則是可以拔下。」
      ，尚難率爾推認案發時ＺＪ─三三七號計程車之鑰匙能否任意由被告甲○○取
      下之事實。又被告甲○○雖與被告乙○○有共同毀損之犯意聯絡，且被告乙○○曾將告訴人拉開，阻止告訴人攀附於ＺＪ─三三七號計程車上，然參以被告
      甲○○於偵查中供稱：「之前她（告訴人）租我們的車子撞壞了不賠，我當時
      問他要如何解決，他比我還兇，我一氣之下就開他的車子去撞壞」（九十二年
      度他字第四四二號卷第三十頁），足見被告甲○○於駕駛ＺＪ─三三七號計程
      車衝撞電線桿之際，其主觀意思僅止於毀損該車，而未有何妨礙告訴人行使權
      利之意，至被告乙○○強行拉開告訴人之舉，亦係被告乙○○單獨起意所為，
      難謂與被告甲○○間有何犯意聯絡可言。本件公訴人所述犯罪事實及所憑證據
      ，尚難證明被告甲○○有何共同強制犯行，揆諸首揭說明，即不得遽為不利於
      被告之認定。惟公訴意旨所指被告甲○○此部份犯行與前開有罪部份，有牽連
      犯之裁判上一罪之關係，爰不另為無罪之諭知，併予敘明。
（二）公訴人另以被告丙○○與被告甲○○、被告乙○○間，就強制罪互有犯意聯絡
      及行為分擔，應屬共同正犯云云。惟衡諸當時情形，被告甲○○先駕駛ＺＪ─
      三三七號計程車撞擊路旁之電線桿後，復欲駕駛車號ＺＦ─八六九號計程車再
      行衝撞ＺＪ─三三七號計程車，現場情況因當事人劇烈爭吵而極為混亂，被告
      甲○○當時情緒近乎失控，全然以駕駛ＺＦ─八六九號計程車衝撞ＺＪ─三三
      七號計程車為唯一目的，再難以慮及他人勸阻之言行，職是，被告丙○○見此
      情形，自無暇再行勸阻被告甲○○，遂於被告甲○○欲駕車衝撞ＺＪ─三三七
      號計程車之前，緊急將擋於車前之告訴人拉開，以免造成更大之傷害。從而被
      告丙○○辯稱伊係為保護告訴人之身體安全，使將其強行拉開等情，當屬可採
      。綜前所述，本件告訴人所指被告涉犯共同強制罪云云，尚與事實有悖，此外
      ，復無積極確切事證足認被告丙○○涉有起訴書所訴犯行，當屬不能證明被告
      犯罪，爰依法為被告丙○○無罪之諭知。
據上論斷，應依刑事訴訟法第二百九十九條第一項前段，第三百零一條第一項，刑法
第二百七十七條第一項、第三百零四條、第三百五十四條、第二十八條、第五十五條
、第四十一條第一項前段，罰金罰鍰提高標準條例第一條前段、第二項，判決如主文
。
中      華      民      國      九十三      年    三    月     十六     日
                                    臺灣高雄地方法院刑事第十三庭
                                      審判長法  官  李  勝  琛
                                            法  官  曾  吉  雄
                                            法  官  陳  明  呈
右正本證明與原本無異。
如不服本判決，應於判決送達後十日內，向本院提出上訴狀。
                                            書記官  林  明  忠
中    華    民    國      九十三      年      三      月      十七      日
